【裁判字號】    89,台上,2070
【裁判日期】    890914
【裁判案由】    損害賠償
【裁判全文】
最高法院民事判決                              八十九年度台上字第二○七○號
    上  訴  人  丙○○
                乙○○
    訴訟代理人  呂傳勝律師
    被 上訴 人  甲○○
右當事人間請求損害賠償事件，上訴人對於中華民國八十八年八月十日臺灣高等法院
判決（八十八年度訴字第一三二號），提起上訴，本院判決如左：
    主  文
原判決關於駁回上訴人之訴暨該訴訟費用部分廢棄，發回臺灣高等法院。
    理  由
本件上訴人主張：被上訴人於民國八十七年八月二十五日上午十時四十分許，駕駛自
用小貨車，沿桃園縣大溪鎮○○號○道往臺北方向行駛，行經大溪鎮妙法寺前，未讓
直行車輛優先行駛，逕行右轉進入上開臺三線旁之道路，致該自用小貨車之右前輪撞
及同向行駛，由上訴人乙○○乘騎附載上訴人丙○○之機車，致人車倒地，伊因而分
別受有左肩、左膝、左鎖骨部擦挫傷及頭部外傷併腦震盪、左臉眉部撕裂傷、左膝關
節血腫併前十字韌帶斷裂等傷害。被上訴人所涉過失傷害罪責，業經刑事法院判處有
期徒刑四月確定。伊因本件交通事故受有醫藥費之損失，精神亦極痛苦，應由被上訴
人賠償該財產及非財產上之損害，計醫藥費部分，丙○○支出新臺幣（下同）三萬八
千四百七十三元，乙○○支出一千五百九十元；精神慰藉金依序為一百五十萬元及二
十萬元等情，求為命被上訴人如數給付並加計法定遲延利息之判決。
被上訴人則以：本件事故之發生，係因伊於路口轉彎時，上訴人未注意車前狀況，撞
及伊之小貨車所致，亦有過失；且上訴人請求之金額過高，伊無力賠償等語，資為抗
辯。
原審除判命被上訴人給付丙○○十一萬八千一百二十七元、乙○○一萬零二百五十五
元本息外，將上訴人其餘之訴駁回，無非以：上訴人主張被上訴人駕駛小貨車，由桃
園往臺北方向行駛，於前揭時地欲右轉進入臺三號省道旁之道路，疏未注意讓直行之
乙○○所乘騎機車優先行駛，依當時之天候、光線、號誌、路況等一切情狀，復無不
能注意之情形，竟疏未注意，貿然右轉進入上開臺三線旁之道路，違反道路交通安全
規則第一百零二條第一項第六款前段規定，致自用小貨車與乙○○乘騎附載丙○○之
機車相撞，上訴人因而受傷之事實，經提出被上訴人不爭之診斷證明書為證，並據被
上訴人迭次於刑事案警訊及偵、審時坦承在卷，復有道路交通事故調查報告表、現場
肇事照片附刑事卷可稽，堪信為真實。被上訴人對上訴人所受傷害，顯有過失，其對
上訴人因而所受之損害，自應負賠償責任。上訴人請求被上訴人賠償之金額，關於醫
療費用部分，丙○○請求賠償三萬八千四百七十三元，乙○○請求賠償一千五百九十
元，除其中丙○○證明書費二千二百二十元，乙○○診斷證書費一千零八十元，非治
療上之支付，不應准許外，其餘丙○○醫療費用三萬六千二百五十三元，乙○○醫療
費用五百十元，有收費單據可稽，且屬治療上之必要費用，核應准許。關於精神慰藉
金部分，查上訴人受傷多處，肉體、精神確受有痛苦，經斟酌丙○○係國中畢業，即
將就讀五專，乙○○係東海大學在學學生，尚未就業，被上訴人為國中畢業，從事挖
土機修理工作等實際情況，及兩造之身分、地位、經濟能力等，認丙○○請求一百五
十萬元，乙○○請求二十萬元，尚嫌過高，應依序核減為二十萬元及二萬元，方屬公
允。逾此數額之請求，為無理由。是丙○○、乙○○所得請求之金額依序為二十三萬
六千二百五十三元及二萬零五百一十元。惟乙○○駕駛機車後載丙○○，乙○○即為
丙○○之使用人，乙○○之過失，應視同丙○○之過失，均適用過失相抵之法則。被
上訴人疏未注意讓直行之車輛優先行駛，逕行右轉致所駕駛之自用小貨車右前輪撞及
乙○○乘騎之機車，固有過失，已如前述，惟乙○○疏未注意車前狀況，隨時採取必
要之安全措施，撞及被上訴人之自用小貨車而人車倒地，亦有過失，有原法院八十八
年度交上易字第一一七號刑事判決可稽。經斟酌兩造事故發生之一切情狀，認過失比
例應各負百分之五十，是丙○○、乙○○所得請求之上開金額，均應各減百分之五十
。從而，上訴人本於侵權行為法律關係，訴請被上訴人賠償之金額，其中丙○○請求
十一萬八千一百二十七元本息，乙○○請求一萬零二百五十五元本息部分，洵屬正當
，應予准許。逾此部分之請求，則應駁回等詞，為其判斷之基礎。
惟按法院採為判決基礎之資料，應提示兩造為適當辯論後，始得本於辯論之結果加以
斟酌，以為判斷事實真偽之依據，此觀民事訴訟法第二百二十二條第一項、第二百九
十七條第一項規定自明；又刑事判決所為事實之認定，於為獨立民事訴訟裁判時本不
受其拘束，民事法院雖得依自由心證，以刑事判決認定之事實為民事判決之基礎，然
依民事訴訟法第二百二十二條第四項之規定，應就其斟酌調查該刑事判決認定事實之
結果所得心證之理由，記明於判決，未記明於判決者，即為同法第四百六十九條第六
款所謂判決不備理由。本件原判決引用原法院八十八年度交上易字第一一七號刑事判
決，以為判斷事實真偽之依據，認乙○○疏未注意車前狀況，隨時採取必要之安全措
施，撞及被上訴人之自用小貨車而人車倒地，亦有過失。惟依卷內資料，原審並未調
閱及提示該刑事案卷與兩造當事人為適當之辯論，且未說明其斟酌調查刑事判決認定
事實之結果所得心證之理由，遽依刑事判決認定之事實資為本件民事判決之基礎，進
而認上訴人應負過失責任百分之五十，於法已欠允洽。再者，因侵權行為致身體受有
傷害，訴請賠償義務人賠償損害，法院恆要求賠償權利人提出證明文件，倘出具該證
明文件而需支付費用時，是項證明書費之支出即難謂與傷害間無相當因果關係，而非
不得請求一併賠償。原審未查明丙○○醫療費用之證明書費二千二百二十元，乙○○
診斷證書費一千零八十元，是否確因本件交通事故為證明受傷情形所支出，徒以該證
明書費、診斷證書費非治療上之支付，遽認不得請求被上訴人賠償，亦屬可議。上訴
論旨，指摘原判決不當，求予廢棄，非無理由。
據上論結，本件上訴為有理由，依民事訴訟法第四百七十七條第一項、第四百七十八
條第一項，判決如主文。
中      華      民      國    八十九    年      九      月     十四     日
                              最高法院民事第五庭
                                  審判長法官  蕭  亨  國
                                        法官  陳  淑  敏
                                        法官  葉  勝  利
                                        法官  朱  建  男
                                        法官  許  澍  林
      右正本證明與原本無異
                                              書  記  官
中      華      民      國    八十九    年      九      月    二十九    日


司法院資訊處製作；財團法人民間司法改革基金會備份。
